【裁判字號】    99,台聲,1237
【裁判日期】    991125
【裁判案由】    返還土地聲請再審
【裁判全文】
最高法院民事裁定            九十九年度台聲字第一二三七號
聲  請  人  陳吳連英
訴訟代理人  郭 登 富律師
上列聲請人因與相對人陳葉秀嬌間請求返還土地事件，對於中華
民國九十九年三月十一日本院裁定（九十九年度台上字第四一○
號），聲請再審，本院裁定如下：
    主  文
聲請駁回。
聲請訴訟費用由聲請人負擔。
    理  由
本件聲請人主張本院九十九年度台上字第四一○號確定裁定（下
稱原確定裁定），有民事訴訟法第四百九十六條第一項第一款、
第二款、第九款及第十款規定之情事，對之聲請再審，係以：前
訴訟程序台灣高等法院九十八年度重上字第一六四號判決（下稱
原第二審判決），關於兩造同意簽訂之系爭共同置產協議書，內
容不實，且係被盜蓋章冒用，已經提起刑事告訴。又證人吳東勝
之證詞係虛偽陳述，原審據此認定系爭協議書為真實，自有違誤
。伊與相對人間均非系爭協議書之契約當事人，該協議書是否生
拘束之效力，乃有疑義云云，為其論據。
惟按民事訴訟法第四百九十六條第一項第一款所謂適用法規顯有
錯誤，係指確定判決所適用之法規，顯然不合於法律規定，或與
司法院現尚有效及大法官會議之解釋，或本院現尚有效之判例顯
然違反者而言。又取捨證據、認定事實屬於第二審法院之職權，
若其認定並不違背法令，即不許任意指摘其認定不當，以為上訴
理由。再者，提起第三審上訴，非以原判決違背法令為理由，不
得為之。如係依民事訴訟法第四百六十九條所列各款情形為上訴
理由時，按同法第四百六十七條、第四百七十條第二項規定，其
上訴狀或理由書應表明該判決有合於各該條款規定情形之具體內
容，及係依何訴訟資料合於該違背法令之具體事實。如係依同法
第四百六十八條規定，以原判決有不適用法規或適用法規不當為
上訴理由時，其上訴狀或理由書應表明該判決所違背之法令條項
，或有關判例、解釋字號，或成文法以外之習慣或法理等及其具
體內容，暨係依何訴訟資料合於該違背法令之具體事實，並具體
敘述為從事法之續造、確保裁判之一致性或其他所涉及之法律見
解具有原則上重要性之理由。為民事訴訟法第四百六十九條之一
第二項所明定。上訴狀或理由書如未依上述方法表明，或其所表
明者與上開法條規定不合時，即難認為已合法表明上訴理由，其
上訴自非合法。本件聲請人對於原第二審判決提起上訴，其上訴
理由狀雖指稱該判決有不適用法規或適用法規不當及判決不備理
由或理由矛盾之違背法令云云。惟並未具體敘述為從事法之續造
、確保裁判之一致性或其他所涉及之法律見解具有原則上重要性
之理由，僅係就事實審法院取捨證據、認定事實之職權行使，指
摘其為不當。則原確定裁定以其上訴為不合法，裁定予以駁回，
於法並無不合，自無聲請人所指適用法規顯有錯誤情事。聲請人
依民事訴訟法第四百九十六條第一項第一款、第二款、第九款及
第十款規定規定就原確定裁定聲請再審，難認有理由。
據上論結，本件聲請為無理由。依民事訴訟法第九十五條、第七
十八條，裁定如主文。
中    華    民    國  九十九  年   十一   月  二十五  日
                      最高法院民事第三庭
                          審判長法官  劉  延  村  
                                法官  許  澍  林  
                                法官  黃  秀  得  
                                法官  鄭  傑  夫  
                                法官  魏  大  喨  
本件正本證明與原本無異
                                      書  記  官  
中    華    民    國  九十九  年   十二   月    七    日
                                                       s

司法院資訊處製作；財團法人民間司法改革基金會備份。
